臺灣高等法院高雄分院刑事裁定　　　　 100年度聲再字第31號
受判決人　　陳彥宏
上列聲請人因違反性騷擾防治法案件，對於本院99年度上易字第
476 號中華民國99年8 月12日確定判決（起訴案號：臺灣高雄地
方法院檢察署98年度偵字第22519 號），聲請再審，本院裁定如
下：
    主  文
再審之聲請駁回。
    理  由
一、聲請意旨略稱：
(一)原確定判決係以A女於99年7月29日在原確定判決審判庭之證詞
  （性騷情節、自稱不願補習卻又接受父母安排補習9年、A女家
  中之通聯與聲請人所陳之遠傳通聯記錄【均無錄音】）、援用
  A女之父至系爭補習班之情節、A女尚無深仇大恨無虛構報復之
  理由等，做為判決之理由而認定犯罪之事實。然而下列事證於
  原確定判決確定前即已存在而在判決後始經聲請人即受判決人
  發現之證據，亦為判決前未及提出之證據，均足以證明原確定
  判決認定之事實及理由與真實不符，亦足證A女於99年7月29日
  之證言均非實在：
  (1)A女非柏克萊文理補習班之學生。因A女未具結之證言，聲請
    人始終無法提出偽證罪之告訴，故僅能對A 女於99年7 月29
    日之證言提出妨害名譽之告訴，證明A 女縱無深仇大恨，依
    然當庭虛構、攀誣。
  (2)A 女之父於98年6 月23日下午4 時50分許至系爭地址1 樓之
    情節並無可採信之處，高雄地院99年度易字第2390號刑事案
    件與原確定判決援用之補強證據之社會事實基礎同一，該案
    證人林境亭、陳佳頎、林庭安均已於該案審判庭證述，原確
    定判決援用之補強證據自亦無可採信。
  (3)原確定判決書所稱系爭地址1 樓為聲請人所設立之新翰京地
    政士事務所，非原確定判決所稱之柏克萊文理補習班。
  (4)是原確定判決援用不正確之傳聞補強證據與A 女虛偽之證言
    ，間接來認定事實必然偏頗，聲請人並無犯罪。
(二)原確定判決援用A女之父作證情節之補強證據尚非實在，A女之
  父之證詞並無可採信：
  (1)有關98年6 月23日在系爭地址1 樓發生之事實，原確定判決
    書第3 頁第4 行至第7 行之記載與事實有違。
  (2)實則，聲請人除於98年6 月23日及6 月21日無打電話之A 女
    家中外，其餘均天天撥打，而98年6 月23日A 女之父並非下
    午4時30 分至系爭地址，聲請人是於98年6 月23日下午4 時
    40分許與A 女之父通電話，而A 女之父是下午4 時50幾分左
    右至系爭地址毆傷聲請人，毆傷後又留於現場妨害自由與恐
    嚇取財（A 女之父此部分已經高雄地院100 年1 月12日判處
    恐嚇罪刑確定）。此部分亦經證人陳佳頎、林境亭、林庭安
    到高雄地院作證並還原98年6 月23日A 女之父至系爭地址之
    情節，3 人已指明A 女之父至系爭地址一開門至警察到場之
    救護車離開後之情節，與A 女之父至高雄地院98年度易字第
    1416號審判庭作證性騷之情節完全不同，A 女之父之證詞全
    無可採( 見高雄地院99年度易字第2390號判決書第6 頁第10
    行) 。
(三)原確定判決認定之事實及判決理由與實情不符：
  (1)原確定判決以A 女若無深仇大恨，尚無虛構事實、誣攀之理
    ，但縱無深仇大恨，A 女於99年7 月29日之證言同樣再度虛
    構事實誣攀，高雄少年法院裁定A 女公然侮辱：
    A女經聲請人提告後，高雄少年法院已審理調查A女於99年
      7 月29日當著審判長、受命法官、陪席法官、書記官、證
      人、被告、法警、旁聽民眾及A 女之父面前，A 女得以心
      平氣和地虛構事實、誣指聲請人平日即蓋豬哥之言行，A
      女完全無法證明聲請人平日有何蓋豬哥之言行。
    聲請人對A女甚麼都沒做更不知如何證明，故而針對99年7
      月29日審理庭中A 女之證言提告，就A 女說過之證言反問
      A 女，A 女完全無言更無法舉證聲請人有何利用課餘時間
      豬哥之言行，99年10月26日與A 女及A 女之母於高雄少年
      法院對質，聲請人均已反駁A 女自稱補習9 年之說及至系
      爭地址之情節，並當庭向法官陳明事實均非A 女所言。
    原確定判決依刑事訴訟法第159條之2，再憑心證推論聲請
      人與A女尚無深仇大恨，A女即無報復攀誣之理。表面觀之
      ，此部分推論尚無違背論理與經驗法則，但99年11月30日
      高雄少年法院99年度少調字第1122號審理後卻可知A 女於
      99年7 月29日之證詞已然虛構，故裁定公然侮辱，均可證
      明A 女是否虛構攀誣、誹謗他人與A 女是否有無深仇大恨
      為二獨立事件，亦顯見原確定判決認定A 女無深仇大恨即
      不會誣攀、虛構之論述，並無任何關聯可適用於A 女。
  (2)A女於98年6月23日非柏克萊文理補習班之學生，高雄地院99
    年度易字第2390號刑事判決審結原確定判決是A 女利用性騷
    事件報復：
    高雄地院99年度易字第2390號案件之99年12月17日審判筆錄
    之證據調查，該庭審判長提示證據『證人陳彥宏98年6 月23
    日、98年6 月24日警詢中、98年12月16日、99年6 月25日偵
    訊中之供述』、『書證物證部分：通話記錄、被告（A 女之
    父）應繳費用通知單1 張、另案扣案筆錄』、『被告之警卷
    、偵訊卷』有無意見？法官又當庭詰問A 女之父：「98年6
    月1 日起你女兒已無課可上，你女兒私下請求告訴人（即聲
    請人）讓她到系爭地址，原確定判決是你女兒利用性騷事件
    來報復告訴人，你們還欠告訴人金錢，你有何意見？」上述
    警詢、地檢署筆錄之內容依刑事訴訟法第159 條之4 、第
    159 條之5 等規定，經法官詰問後（聲請人已同時在庭接受
    A 女之父詰問）A 女之父答稱沒有意見，因此依刑事訴訟法
    之規定經法院合法調查之證據而未於言詞辯論終結前聲明異
    議者，應視為同意。
  (3)原確定判決時間錯置且A女根本無報案之事實：
    經高雄地院99年度易字第2390號99年12月17日之審判庭，
      由法官審理聲請人所陳之證據及報案通聯，本案件是聲請
      人報案。
    又查A女性騷擾案件通報表所載時間為98年6月23日22時0
      分（原載97年應為誤寫），由此顯見A女之通報亦是在98
      年6月23日A女之父已犯傷害及恐嚇又經聲請人報案提告後
      （98年6 月23日19時50分），A 女始在小港漢民派出所提
      出性騷告訴（98年6 月23日22時19分），此亦僅能證明A
      女反控。
    復再查高雄地院審判庭調查高雄地檢署98年度偵續字第48
      4 號99年6 月25日偵訊筆錄，亦均足證原確定判決所載A
      女報案之事實純屬子虛。
(四)原確定判決所認系爭地址1樓非柏克萊文理補習班：
  (1)請復查所有原審之書證筆錄，聲請人始終稱自己職業為商業
    教育或商業及補教，此外柏克萊文理補習班小港捷運站分班
    是在高雄市小港區○○○路345 號2 樓-3樓，該址1 樓為新
    翰京地政士事務所，聲請人在高雄地院99年度易字第2390號
    案件已向法官陳明。
  (2)聲請人同時具有地政士、補教之複數身分，98年6 月23日在
    場學生除陳佳頎下午4 點多剛下課外，平日白天系爭地址本
    來就從無任何學生，聲請人本來就無任何課程，A 女根本不
    是柏克萊文理補習班學生。系爭地址亦為自家居所，白天補
    習班幾乎從未營業，聲請人姪女及其他在場3 名未考取公立
    學校而到場之國三學生（前鎮柏克萊補習班之學生）亦是免
    費自修。
  (3)上述高雄地院99年度易字第2390號判決已足證原確定判決認
    定之事實：將A 女認定為柏克萊文理補習班之學生、高
    雄市小港區○○○路345 號柏克萊文理補習班之1 樓等情尚
    非正確，事實應更正為高雄市小港區○○○路345 號新翰京
    地政士事務所1 樓、A 女身分應為之前曾經為前鎮柏克萊文
    理補習班之學生。
(五)聲請人與柏克萊文理補習班為無辜受害之人：
  (1)A女之證詞尚賴補強證據，A女自原確定判決前之派出所筆錄
    起即滿口謊言，卻始終無法對其提告偽證罪。又A 女之父母
    為傳聞之人，對於其女在外言行尚不明瞭，A 女與其父母對
    於A 女何時至系爭地址之時間尚不一致（見98年8 月20日、
    98 年9月9 日高雄地檢署偵查庭筆錄），其父母終究為傳聞
    之第三人，原確定判決無非以傳聞法則例外之補強證據判決
    聲請人有罪確定，但公訴檢察官與原確定判決之合議庭，對
    於原確定判決傳聞之例外，除A 女家中電話記錄之文書外，
    至今尚無其他之任何證明。
  (2)又就證據力與證明力而言，A 女原告訴範圍自派出所至一審
    終結已歷時將近1 年之調查，99年7 月29日證言無非再度以
    另外不實之情節虛偽陳述（如向審判長誣指聲請人為豬哥、
    利用課餘講黃色笑話又對其有摸頭、摸臉等語）。心證必須
    來自於證據，直接證據或間接證據在所不論，原確定判決僅
    賴A 女證言與補強證據，故而原確定判決有關認定之犯罪事
    實係源自於不實在之補強證據與A 女虛偽無可證明之供述。
    原確定判決審判長與公訴檢察官僅憑A 女等證詞（原確定判
    決公訴檢察官99年7 月29日還稱A 女思想單純），爾等之虛
    偽當有可能陷審檢人員於判斷之錯誤。
  (3)再就經驗與論理法則而言，99年6 月23日前A 女已國三畢業
    ，聲請人根本就無其課程，A 女除了是主動私下懇求聲請人
    讓其自由來去，時而長達一天9 小時，偶爾至系爭地址停留
    不到30分即離去，卻同時又於背後誹謗聲請人，A 女之性格
    與言行已然違背一般做人道理。A 女違背本性之行為與A 女
    歷次法庭虛偽之證言，所有事證均已顯現A 女誣陷之動機與
    事實，原確定判決於一審時A 女之證詞即已全部虛偽，只因
    聲請人未能提告A 女偽證罪。
  (4)又原確定判決除通聯外，僅憑A 女虛偽證詞與不實之補強證
    據（即A 女及其父母證言）認定聲請人犯罪，對聲請人而言
    實屬不公，基於法院之衡平責任、刑事訴訟法發見真實之精
    神，法律不該讓無辜人卻遭受有罪之判決，本案應重啟再審
    。
(六)據上所述：
  (1)原確定判決確定後始經聲請人提出之新事證足證原確定判決
    依常理與經驗法則、論理法則所認定之事實與補強證據之理
    由顯然不適用於A女與其父母。
  (2)由高雄少年法院99年度少調字第1122號之審理裁定可見，A
    女縱無深仇大恨亦同樣繼續攀誣、虛構不同事實之性騷情節
    。由高雄地方法院99年度易字第2390號刑事判決可證明原確
    定判決書藉由補強證據用以認定98年6 月23日之情節與實情
    有違。
  (3)因此，原確定判決所賴以補強證據間接認定之適時與判決理
    由僅存A 女自家電話記錄（也無電話錄音內容），原確定判
    決尚有聲請人98年6 月份（98年6 月23日前）幾乎天天撥打
    至A 女家中之記錄。除此之外，可證者均已證明原確定判決
    與事實有違。原確定判決書所載內容已影響柏克萊文理補習
    班之商譽，聲請人與柏克萊文理補習班在此判決全為無辜受
    害之人，聲請人宣判前因無法證明前開事實，致未主張有利
    於已之情事。原確定判決認定之犯罪顯非實情，為此依刑事
    訴訟法第420 條第1 項第2 款、第6 款聲請再審，請裁定准
    予開始再審。
二、按有罪之判決確定後，因原判決所憑之證物已證明其為偽造
    或變造者；或原判決所憑之證言、鑑定或通譯已證明其為虛
    偽者，為受判決人之利益，得聲請再審；惟證物為偽造、變
    造，證言為虛偽情形之證明，以經判決確定，或其刑事訴訟
    不能開始或續行非因證據不足者為限，始得聲請再審。刑事
    訴訟法第420 條第1 項第2 款、第2 項分別定有明文。
三、按再審制度旨在調和法安定性與真實發現之衝突，求取兩者
    之平衡，始能獲致真實之安定性。次按，刑事訴訟法第420
    條第1 項第6 款所規定之確實新證據，在解釋上須具備新穎
    性、確實性及影響性（或關連性）等要件始足當之。所謂「
    新穎性」係指該項證據於事實審法院判決當時即已存在，然
    因當事人及法院未經發現，致未及提出調查審酌，而於判決
    後始行發現；所謂「確實性」係指該項證據依其形式上之觀
    察係真實存在；所謂「影響性」係指該項證據如經提出或審
    酌，在客觀上顯可動搖原確定判決而使受判決人獲較有利之
    判決而言。又刑事訴訟法第413 條第1 項第6 款（即現行刑
    事訴訟法第420 條第1 項第6 款）所謂發見確實之新證據，
    係指就新證據之本身形式上觀察，毋須經調查程序，顯然可
    認為足以動搖原確定之判決者而言（最高法院40年度臺抗字
    第2 號判例意旨可資參照）。
四、經查：
（一）本院原審確定判決認定被告即聲請人陳彥宏有犯性騷擾防
      治法第25條第1 項意圖性騷擾乘人不及抗拒而為親吻之行
      為犯行，係審酌聲請人陳彥宏於98年6 月6 月23日下午
      2 時31分許，在高雄市小港區○○○路345 號柏克萊文理
      補習班，聲請人陳彥宏見A 女獨自一人在該處書寫課業評
      量，認有機可乘，竟意圖性騷擾，乘A 女不及抗拒之際，
      先舉起A 女右手親吻手背，續而親吻A 女之嘴唇之性騷擾
      等情，業據Ａ女於原審及本院審理關於被性騷擾情節大致
      相符。參酌Ａ女被騷擾後即行離開，Ａ女於當時下午即
      打電話給其母，表示不再至該補習班補習，為證人即A 女
      之母於原審審理中亦結證稱98年6 月23日下午2 時許送A
      女至捷運站，下午有接獲A 女之電話，A 女口氣很生氣，
      並表示不要再去補習等語。其父當日返家後，見Ａ女不
      接聲請人來電，乃質問原由，Ａ女始告知其父上情，其父
      即至補習班質問及毆打聲請人，亦據證人即A 女之父於原
      審審理中結證可按。並說明證人林境亭就聲請人陳彥宏
      進入系爭補習班1 樓後，究竟停留多久，Ａ女始行離去一
      節，前後所述不一，而與聲請人陳彥宏之陳述亦不相符，
      非可採信。及證人鄭家隆於原審審理中雖結證稱A 女平
      日曾表示厭惡被告陳彥宏，並曾說「撇開這個案子，只要
      能告就很爽」等語，尚不足據以為有利聲請人陳彥宏之認
      定等證據資料，乃本於論理法則、經驗法則，取捨證據、
      認定事實，並已於理由內詳細敘明其取捨論駁之理由，經
      核尚無違誤之處，有本院於99年8 月12日以99年度上易字
      第476號判決之判決書可按。
（二）本件聲請人陳彥宏對於A 女、A 女之父之上開證述，既未
      提出確定之證明，證實本院上開原確定判決所憑A 女、A
      女之父證言確屬虛偽不實前，其漫言原確定判決有刑事訴
      訟法第420 條第1 項第2 款之再審理由云云，自非可取。
（三）聲請人所提出(1)臺灣高雄地方法院99年度易字第2390號判
      決，係於100 年1 月14日所為；(2)臺灣高雄少年法院99年
      度少調字第1122號裁定，係於99年11月30日所為，有上開
      判決書，裁定書可稽，均係已在原確定判決宣判日99年8
      月12日之後，故上開判決，裁定係事實審判決後始存在之
      證據，並非事實審判決前已經存在，為法院、當事人所不
      知，事後方行發見者，不具備「嶄新性」；且本院上開確
      定判決，亦不受其他判決、裁定認定之拘束，足見並非顯
      然可認足以動搖原有罪確定判決，而應為聲請人無罪之判
      決，亦不具備「顯然性」。
（四）至聲請人所述A 女經聲請人提告後，高雄少年法院已審
      理調查A 女於99年7 月29日當著審判長、受命法官、陪席
      法官、書記官、證人、被告、法警、旁聽民眾及A 女之父
      面前，A 女得以心平氣和地虛構事實、誣指聲請人平日即
      蓋豬哥之言行，A 女完全無法證明聲請人平日有何蓋豬哥
      之言行。聲請人對A女甚麼都沒做更不知如何證明，故
      而針對99年7 月29日審理庭中A 女之證言提告，就A 女說
      過之證言反問A 女，A 女完全無言更無法舉證聲請人有何
      利用課餘時間豬哥之言行，99年10月26日與A 女及A 女之
      母於高雄少年法院對質，聲請人均已反駁A 女自稱補習9
      年之說及至系爭地址之情節，並當庭向法官陳明事實均非
      A 女所言。原確定判決依刑事訴訟法第159 條之2 ，再
      憑心證推論聲請人與A 女尚無深仇大恨，A 女即無報復攀
      誣之理。表面觀之，此部分推論尚無違背論理與經驗法則
      ，但99年11月30日高雄少年法院99年度少調字第1122號審
      理後卻可知A 女於99年7 月29日之證詞已然虛構，故裁定
      公然侮辱，均可證明A 女是否虛構攀誣、誹謗他人與A 女
      是否有無深仇大恨為二獨立事件，亦顯見原確定判決認定
      A 女無深仇大恨即不會誣攀、虛構之論述並無任何關聯可
      適用於A 女等部分。經查A 女有無於本院99年度上易字第
      476 號案件，於99年7 月29日審理時供述聲請人平日即蓋
      豬哥之言行，核與聲請人於98年6 月23日下午2 時31分許
      ，在高雄市小港區○○○路345 號柏克萊文理補習班，經
      本院上開第476 號判決認定聲請人有對A 女犯性騷擾防治
      法第25條第1 項意圖性騷擾乘人不及抗拒而為親吻之行為
      罪無涉；更難以聲請人業已反駁A 女自稱補習9 年之說及
      至系爭地址之情節，當庭向法官陳明事實均非A 女所言等
      情，即認有刑事訴訟法第420 條第1 項第2 款之提起再審
      理由，亦非足以動搖原確定判決就聲請人有上開性騷擾犯
      行之認定，自與前揭所述得使受判決人獲較有利判決之「
      影響性」之要件不符。
（五）另上開聲請人所犯性騷擾案件，報案人是否為聲請人；A
      女是否在98年6 月23日A 女之父已犯傷害及恐嚇，經聲請
      人報案提告後，始在小港漢民派出所提出性騷告訴報案，
      及聲請人所提高雄地院審判庭調查高雄地檢署98年度偵續
      字第484 號、99年6 月25日偵訊筆錄等情，經核亦與本件
      上開第476 號確定判決認定無關，亦不足以動搖原確定之
      判決之認定。
（六）再聲請人所提有關於98年6 月23日在系爭地址1 樓發生之
      事實，即原確定判決書第3 頁第4 行至第7 行之記載與事
      實有違。實則，聲請人除於98年6 月23日及6 月21日無打
      電話至A 女家中外，其餘均天天撥打，而98年6 月23日A
      女之父並非下午4 時30分至系爭地址，聲請人是於98年6
      月23日下午4 時40分許與A 女之父通電話，而A 女之父是
      下午4 時50幾分左右至系爭地址毆傷聲請人，毆傷後又留
      於現場妨害自由與恐嚇取財（A 女之父此部分已經高雄地
      院100 年1 月12日判處恐嚇罪刑確定）。此部分亦經證人
      陳佳頎、林境亭、林庭安到高雄地院作證並還原98年6 月
      23日A 女之父至系爭地址之情節，3 人已指明A 女之父至
      系爭地址一開門至警察到場之救護車離開後之情節，與A
      女之父至高雄地院98年度易字第1416號審判庭作證性騷之
      情節完全不同，A 女之父之證詞全無可採( 見高雄地院99
      年度易字第2390號判決書第6 頁第10行) 部分。然上開第
      2390號判決，係以證人陳佳頎、林境亭、林庭安於原審高
      雄地院99年度易字第2390號案件審理時所為證述，認定A
      女之父於98年6 月23日下午5 時許，在高雄市小港區○○
      ○路345 號柏克萊文理補習班內，有對聲請人陳彥宏予以
      傷害及恐嚇之事實，並以A 女之父於該案否認恐嚇聲請人
      之辯詞，非可採信，此有該判決書附卷可按；是上開第23
      90號案件所為證據取捨之認定，既係針對A 女之父有無傷
      害及恐嚇之情所為，自與本件上開第476 號確定判決無關
      聯，至於其他關於聲請人打電話之時間、A 女之父何時到
      達該補習班之址各節，均係事實之爭執，亦不足以認定有
      所謂發見確實之新證據，更非顯刑事訴訟法第420 條第1
      項第2 款、第6 款再審之事由。
（七）至於柏克萊文理補習班小港捷運站分班是在高雄市小港區
      ○○○路345 號2 樓-3樓，該址1 樓為新翰京地政士事務
      所，及A 女僅係曾經為前鎮柏克萊文理補習班之學生，及
      所提出之高雄巿私立短期補習班立案證書、高雄巿地政士
      開業執照及高雄巿政府教育局函、高雄巿政府函、高雄巿
      政府地政處、地政士專業訓練證明書等相關函件、高雄地
      院99年度易字第2390號案件之99年12月17日審判筆錄之證
      據調查，該庭審判長提示A 女之父證據資料等情；經核上
      開證據在客觀上亦顯無法動搖原確定判決而使受判決人獲
      較有利之判決，亦非刑事訴訟法第420 條第1 項第6 款所
      稱之「發現確實之新證據」。
（八）其他聲請人所述(1)A 女自原確定判決前之派出所筆錄起即
      滿口謊言，A 女之父母終究為傳聞之第三人，原確定判決
      無非以傳聞法則例外之補強證據判決聲請人有罪確定，但
      公訴檢察官與原確定判決之合議庭，對於原確定判決傳聞
      之例外，除A 女家中電話記錄之文書外，至今尚無其他之
      任何證明。(2)原確定判決有關認定之犯罪事實係源自於不
      實在之補強證據與A 女虛偽無可證明之供述。(3)A 女之性
      格與言行已然違背一般做人道理。A 女違背本性之行為與
      A 女歷次法庭虛偽之證言，所有事證均已顯現A 女誣陷之
      動機與事實。(4)原確定判決所賴以補強證據間接認定之適
      時與判決理由僅存A 女自家電話記錄（也無電話錄音內容
      ），原確定判決尚有聲請人98年6 月份（98年6 月23 日
      前）幾乎天天撥打至A 女家中之記錄。除此之外，可證者
      均已證明原確定判決與事實有違。原確定判決書所載內容
      已影響柏克萊文理補習班之商譽，聲請人與柏克萊文理補
      習班在此判決全為無辜受害之人，聲請人宣判前因無法證
      明前開事實，致未主張有利於已之情事，原確定判決認定
      之犯罪顯非實情等情。經查上開各節亦屬聲請人對於事實
      之爭執及自行之主張及看法，均難認屬刑事訴訟法第420
      條第1 項第2 款、第6 款再審之事由。
五、綜據上述，本件聲請人上開所舉聲請再審之理由，既與刑事
    訴訟法第420 條第1 項第2 款、第6 款規定之要件不相符合
    ，自應認聲請人之再審聲請為無理由，應予駁回。
據上論結，應依刑事訴訟法第434 條第1 項，裁定如主文。
中    華    民    國   100    年    3     月    22    日
                 刑事第九庭     審判長法  官  莊秋桃
                                      法  官  范惠瑩
                                      法  官  田平安
以上正本與原本無異。
本件不得抗告。
中    華    民    國   100    年    3     月    22    日
                                  書  記  官  馬蕙梅